臺灣板橋地方法院刑事判決　　　　　　　95年度易字第2070號
公　訴　人　臺灣板橋地方法院檢察署檢察官
被　　　告　甲○○
選任辯護人　李進成　律師
　　　　　　陳怡珍　律師
上列被告因賭博案件，經檢察官提起公訴（九十五年度偵字第
二二八○○號），本院判決如下：
    主  文
甲○○共同連續意圖營利，聚眾賭博，處有期徒刑柒月。
扣案之傳真機壹台、六合彩簽單壹張、帳冊貳本均沒收。
    事  實
一、甲○○自民國九十四年一月份起，與丙○○共同基於意圖營
    利聚眾賭博、供給賭博場所、在公眾得出入之場所與不特定
    賭客賭博財物之概括犯意，由丙○○（本院以九十五年度簡
    字第四○八九判決判處有期徒刑五月確定）提供臺北縣中和
    市○○路十五巷十六號三樓住處作為公眾得出入簽賭之場所
    ，經營俗稱「香港六合彩賭博」，聚集不特定多數人簽選號
    碼賭博財物，由賭客以口頭或撥打電話（02）00000000號向
    丙○○簽選號碼，賭博方式計有二組號碼（俗稱「二星」）
    、三組號碼（俗稱「三星」）二種，賭客每支牌簽賭金「二
    星」新台幣（下同）七十八元、「三星」六十八元，將賭金
    交給丙○○，再核對香港政府發行於每週二、四、六開獎之
    六合彩中獎號碼，如賭客押中者，「二星」可得五千七百元
    ，「三星」可得五萬七千元，丙○○再將賭客簽賭之簽賭單
    利用甲○○友人乙○○提供之（02）00000000號電話傳真給
    甲○○下注，賭客如未簽中，則賭金歸屬甲○○所有，而丙○○則從中獲取每支二元之利潤，並定期將甲○○應得之賭
    金匯入甲○○名義之華泰商業銀行板橋分行帳戶內（帳號0
    000000000000號），嗣於九十五年三月十六日
    二十三時五十五分許警方持搜索票至丙○○上開住處搜索，
    查扣傳真機一台、六合彩簽單一張、帳冊二本，經丙○○供
    述後始知上情。
二、案經臺灣板橋地方法院檢察署檢察官簽分偵查起訴。
    理  由
壹、程序方面：
一、按被告以外之人於審判外之言詞或書面陳述，除法律另有規
    定者外，不得作為證據，刑事訴訟法第一百五十九條第一項
    固有明文規定。另按被告以外之人於審判外之陳述，雖不符
    刑事訴訟法第一百五十九條之一至之四之規定，惟經當事人
    於審判程序同意作為證據，法院審酌該言詞陳述或書面陳述
    作成時之情況，認為適當者，亦得為證據，復為同法第一百
    五十九條之五第一項所明定。經查，本判決下列所引用之華
    泰商業銀行、臺北國際商業銀行員山分行回覆之資料、六合
    彩簽單、帳冊二本、傳真機一台等，檢察官、被告、辯護人
    於本院準備程序及審判期日中均明示同意此部分之證據有證
    據能力，且迄至言詞辯論終結前亦未撤回前開同意，本院審
    酌上開證據資料製作時之情況，尚無違法不當及證明力明顯
    過低之瑕疵，亦認為以之作為證據應屬適當，故揆諸前開規
    定，依刑事訴訟法第一百五十九條之五規定，認前揭證據資
    料均有證據能力。
二、辯護人為被告辯稱，丙○○於警詢、偵查中證述為傳聞證據
    ，不得作為證據云云。按被告以外之人於檢察事務官、司法
    警察官或司法警察調查中所為之陳述，與審判中不符時，其
    先前之陳述具有較可信之特別情況，且為證明犯罪事實存否
    所必要者，得為證據；被告以外之人於偵查中向檢察官所為
    之陳述，除顯有不可信之情況外，得為證據，刑事訴訟法第
    一百五十九條之一第二項、第一百五十九條之二分別定有明
    文。丙○○於審理中證稱伊有恐慌症，被警察查獲之時，因
    為一時緊張，且警方說如果不承認要移送其配偶，所以才承
    認有幫六合彩組頭轉牌，而實際上係向「阿忠」簽賭，因為
    向被告借錢，帳號就放在桌上，警察認為伊是組頭，伊就將
    錯就錯說是向被告下注云云。查，依據丙○○所提出亞東紀
    念醫院藥袋上記載之藥物，確實係針對改善焦慮、恐慌症狀
    之藥物，是丙○○證稱伊個人罹患有恐慌症，應非虛詞，然
    丙○○既按時前往亞東紀念醫院精神科治療，其病症應在穩
    定控制狀況中，對其警詢筆錄之製作應不構成影響。又警方
    持搜索票至丙○○住處搜索並製作筆錄，攸關丙○○自身之
    刑責，丙○○是否供出上游組頭無解於自身罪責，並無動機
    誣攀被告，其於警詢筆錄製作時供出六合彩賭博經營方式及
    上游組頭，應是甫遭查獲，一時之間無法權衡利害得失而為
    真實陳述。又丙○○於本院審理中經詰問為何警詢中供稱被
    告是組頭時，答稱：伊簽賭之組頭是「阿忠」，不知道跟警
    察隨便講被告是組頭會害了他，所以隨便說是被告云云。然
    查，丙○○因為從事六合彩賭博轉牌為警方查獲，其上游六
    合彩組頭焉會毫無刑責，是丙○○於審理中證述「因為以為
    講被告是組頭沒事，所以才講被告是組頭」之詞，顯然是無
    稽之言。丙○○於警詢中供述，與審判中陳述不符，然具有
    特別可信之情形，且為證明犯罪事實所必要，本院認有證據
    能力。次者，丙○○於九十五年五月十五日、九十五年六月
    九日偵查中供稱幫組頭轉牌，一支賺二元，從九十四年初開
    始，轉牌給宋先生，匯款到華泰商業銀行帳戶等語，均核與
    被告名義之華泰商業銀行板橋分行00000000000
    00號帳戶客戶對帳單資料相符，丙○○於偵查中向檢察官
    所為供述，並無顯不可信之情形，自得為證據。
貳、實體方面：
一、訊據被告甲○○矢口否認上開犯行，辯稱：伊有正當生意，
    且業務繁重，無時間經營六合彩賭博，丙○○有向伊借貸，
    所以雙方有金錢往來，且丙○○信用很好，每星期都有還錢
    ，每次借款都是四、五十萬元，累計才有四、五百萬元，但
    不是賭博資金，而丙○○所簽賭之傳真電話為（02）000000
    00號電話，該電話根本與伊無關云云。辯護人為被告辯護稱
    ：丙○○罹患有恐慌症，且經警方告知如果不承認要移送配
    偶，所以丙○○於警詢中供述欠缺任意性，而丙○○自稱偵
    查中供述是為配合先前在警方供述之內容，所以丙○○先前
    之陳述不足以對被告為不利之認定。又六合彩一星期開獎三
    次，何以丙○○是大都在星期一匯款給被告，應該每星期匯
    款三次方吻合六合彩開獎模式，況且依據丙○○所述六合彩
    之簽賭金分別為七十八元、六十八元，所以匯款之金額應該
    會有十位數、個位數之金額，但是從雙方匯款紀錄上均從百
    位數起跳，可知確實為雙方借貸之資金關係，而非六合彩賭
    資等語。惟查：
    (一)丙○○於警詢、偵查中供稱：有經營六合彩賭博，以前是
      星期二、四核對香港開獎號碼作為彩金之標準，一星期二
      次，現在是每星期二、四、六三次，簽賭二星每注七十八
      元、簽賭三星每注六十八元，中二星得五千七百元、中三
      星得五萬七千元，經營六合彩賭博之方式，是賭客以口頭
      或撥打電話至（02）00000000號，伊將賭注傳真到（02）
      00000000號，輸贏彩金及賭金都是匯款方式交付，伊收到
      彩金交給賭客，賭金匯款給上游組頭，上游組頭帳號為甲○○名義華泰商業銀行板橋分行（帳號為0000000
      000000號）等語。其於九十五年五月十五日、同年
      六月九日偵查中供稱幫別人轉牌，賺二元，已經從事二年
      ，從九十四年年初開始，轉牌給一個宋先生，匯款到華泰
      商業銀行，把收到賭金匯到甲○○帳戶內，如有中獎，則
      匯款到伊名義之臺北銀行員山分行帳戶（帳號為0000
      000000000號）內，如果少的話會直接在菜市場
      給伊等語。經查，警方於聲請搜索票前調閱檢舉人所提供
      之電話即被告所使用之（02）00000000號電話九十五年三
      月份雙向通聯紀錄，發現同年三月七日（星期二）、三月
      九日（星期四）、三月十一日（星期六）十六時起至二十
      時三十分截止下注時間（俗稱封牌）為止，電話甚為密集
      頻繁，通話秒數均不多，與專門從事經營六合彩賭博之電
      話特色相符，此有九十五年度聲搜字第九四二號卷所附之
      （02）00000000號電話雙向通聯紀錄可憑，亦核與丙○○
      於警詢、九十五年五月十五日、六月九日偵查中供詞相符
      ，復有傳真機一台、六合彩簽單一張、帳冊二本足佐，丙○○從事六合彩簽賭乙節堪以認定。又丙○○自九十四年
      一月三日（星期一）起，每月均數次匯款至被告華泰商業
      銀行板橋分行上開帳戶內，且多於星期一匯款，匯款金額
      最低四萬多元，最高達三十三萬五千五百元，有華泰商業
      銀行九十五年八月五日（95）華泰總板橋字第六二三六六
      號函所附之客戶對帳單資料可證；反觀丙○○名義之臺北
      國際商業銀行員山分行上開帳戶資料，自九十四年一月一
      日起至九十五年三月十五日止之交易明細資料，期間內僅
      於九十四年五月九日、同年月十六日、同年十二月二十日
      被告匯款六萬三千三百元、四萬七千六百元、四萬二千二
      百元至丙○○上開帳戶內，有該銀行九十五年八月十四日
      北商銀員山（95）字第○○○一七號函所附之交易明細表
      可稽。相互比對上開二帳戶之資金往來，發現資金多由丙○○匯給被告，而被告鮮少匯款給丙○○。再查；丙○○
      於本院審理中證稱：伊在菜市場賣衣服，每日含本錢之收
      入為三、四千元，配偶則是從事裝潢工程，每日有三千元
      之工資，但是若是包攬工程，時常虧錢，因為不善於估價
      ，而包含家庭生活費用、互助會會錢、子女教育費用，每
      日平均要三千元之開銷等語，是依據丙○○上開證詞可知
      其與配偶所賺取之金錢支付日常開銷即有不足，如何有多
      餘資金每月匯款數十萬元給被告。次查，丙○○於審理中
      證稱有向被告借貸，陸陸續續借貸四、五百萬元，被告曾
      經說過一週利息百分之零點八，但是實際上被告沒有按約
      定收取利息，與被告借貸金錢之期間，時間不固定，沒有
      借據沒有設定抵押，無需任何擔保，每次借款金額約二十
      到四十萬元之間，有錢就會歸還，一週會給二、三百元至
      四、五百元之利息，朋友亦有透過伊向被告借貸，在偵查
      中未向檢察官供述有朋友透過伊向被告借錢，是想要自己
      承擔等語云云。惟查，丙○○於檢察官主動簽分偵辦被告
      涉犯賭博罪嫌後，於九十五年八月九日偵查程序中即更改
      先前供稱被告為組頭之供述，改稱：伊當時找不到組頭，
      因警察在桌上找到被告之帳戶，所以將錯就錯，說被告是
      組頭云云；檢察官於九十五年九月十八日偵查中詢問上開
      二帳戶資金流向時，丙○○稱係向被告借貸，因為生意經
      營不善，時常要向被告借貸資金，借款金額不知道，最近
      一次借貸時間亦不知道，沒有提供任何擔保，亦無任何借
      據證明，都是口頭約定等語，比對丙○○於偵查、審理中
      證詞可知，丙○○於偵查中對於借貸金額無法說明，何以
      在審理程序中反而能精確陳述，細譯丙○○於審理中證述
      內容，可知被告借貸丙○○之金錢，不但借貸之利息約定
      不明，且無任何書證憑據，被告亦未要求丙○○提供擔保
      ，實與社會常情迥異，況且，從上開被告、丙○○帳戶之
      資金流向可知被告僅有匯款三次給丙○○，且金額遠低於
      丙○○匯款之金額，反而是丙○○每月均匯款數十萬元給
      被告，倘若被告與丙○○間真有借貸關係，在兩人未簽署
      借據之情形下，被告竟未採取銀行匯款或其他可留下資金
      流向憑證之方式，令人匪夷所思，丙○○嗣後改稱雙方資
      金往來為借貸關係之詞，顯係維護被告之詞，諉不足採。
      丙○○於警詢中供述收取賭客之賭資，經整理彙整後匯款
      給被告，如彩金有不足，則反由被告匯款給丙○○以支付
      給中獎之賭客之詞，與上開帳戶之資金流向較為吻合。再
      者，丙○○於警詢中供述賭客以口頭或撥打伊住家之電話
      （02）00000000號下注，伊再將賭注傳真到（02）000000
      00號聯絡，而簽單上註明「惠港」讓組頭知道該張簽單是
      伊傳真等語，經查，核閱上開聲搜卷內之雙向通聯紀錄：
      （02）00000000號、（02）00000000號確有聯絡紀錄，況
      且，本院依職權調取（02）00000000號之申請人資料為乙○○，被告復於九十五年八月九日偵查中坦承乙○○為伊
      友人。綜上足認，被告透過友人乙○○之電話接受丙○○
      之六合彩簽賭單，並以被告名義之華泰商業銀行帳戶接受
      丙○○匯入之賭資，經營六合彩賭博與不特定賭客對賭之
      事實，堪以認定。至於六合彩每星期開獎三次，倘每次開
      獎均需對帳、清算、匯款，不免製造不便，是被告與丙○○約定相當時間後始進行清算總結，亦屬合理，被告上開
      辯稱之詞，均無可信。
    (二)本件事證已甚明確，被告犯行堪以認定。
二、按行為後法律有變更者，適用行為時之法律。但行為後之法
    律有利於行為人者，適用最有利於行為人之法律，刑法第二
    條第一項定有明文。質言之，行為後法律有變更者，應將行
    為時之法律與裁判時之法律比較適用最有利於行為人之法律
    。又比較新舊刑法時仍應就罪刑有關之共犯、未遂犯、想像
    競合犯、牽連犯、連續犯、結合犯，以及累犯加重、自首減
    輕暨其他法定加減原因（如身分加減）與加減比例等一切情
    形，綜其全部之結果而為比較，再適用有利於行為人之法律
    處斷，而不得一部割裂分別適用不同之新舊法（最高法院九
    十五年第八次刑事庭會議決議參照）。茲就新舊法比較適用
    分述如下：
  (一)關於刑法第二十八條共同正犯之規定：
    修正後刑法第二十八條關於成立共同正犯之標準，將原來共
    同正犯之共同「實施」犯罪，改為共同「實行」犯罪，剔除
    完全未參與犯罪相關行為之「實行」的「陰謀共同正犯」及
    「預備共同正犯」，修正後之共同正犯之可罰性要件之範圍
    業已限縮，乃屬行為可罰性要件之變更，自應比較新舊法，
    本件被告所為，核均符合刑法二十八條共同正犯修正前後之
    規定，其重輕並無任何不同。
  (二)依被告行為時刑法第五十六條規定，被告先後多次公共得出
    入之場所賭博、意圖營利提供場所賭博、及意圖營利聚眾賭
    博犯行，時間緊接，觸犯構成要件相同之，時間緊接、構成
    要件相同，顯係基於概括犯意所為，為連續犯，然被告行為
    後，刑法第五十六條連續犯之規定，業於九十四年一月七日
    修正公布刪除，並於九十五年七月一日施行，則被告之犯行
    ，因行為後新法業已刪除連續犯之規定，此刪除雖非犯罪構
    成要件之變更，但顯已影響行為人刑罰之法律效果，自屬法
    律有變更，依新法第二條第一項規定，比較新、舊法結果，
    仍應適用較有利於被告之行為時法律即舊法論以連續犯（最
    高法院九十五年第八次刑事庭會議決議參照）。
  (三)關於刑法第五十五條想像競合犯之規定：
    修正後之刑法第五十五條，刪除關於牽連犯之規定，惟並未
    變更有關想像競合犯之規定，僅增加但書「但不得科以較輕
    罪名所定最輕本刑以下之刑。」此為科刑之限制，為法理之
    明文化，非屬法律變更，本院裁判時已在刑法修正施行後，
    自應適用裁判時之刑法第五十五條想像競合犯之規定。
  (四)關於被訴刑法第二百六十八條、第二百六十六條第一項之罪
    所定罰金刑提高標準之規定：
    關於刑法第二百六十八條之聚眾賭博罪、第二百六十六條第
    一項之普通賭博罪，其法定刑有關罰金部分，各得處三千元
    以下、一千元以下罰金，依新修正之刑法施行法第一條之一
    規定，新舊法有關法定罰金刑之最多額於比較結果固屬相同
    ，對被告並無有利或不利，但自法定罰金刑之最少額部分觀
    察，修正後刑法第三十三條第五款規定：「罰金：新臺幣一
    千元以上，以百元計算之。」，而修正前刑法第三十三條第
    五款規定：「罰金：一元（銀元）以上。」，依前述同一罰
    金罰鍰提高標準計算，即新臺幣三十元，顯然低於新法之規
    定而有利於被告。
  (五)綜其全部之結果而為比較，本件應依刑法第二條第一項前段
    規定，應一體適用行為時即修正前之法律。
三、被告甲○○與丙○○共同意圖營利，由丙○○提供上開場所
    ，聚眾賭博，且身兼決定勝負於偶然變數之賭徒身分，與其
    他簽賭者同在公眾得出入之場所對賭，核其所為，係犯刑法
    第二百六十六條第一項前段之普通賭博罪、第二百六十八條
    之意圖營利供給賭博場所罪及同條之意圖營利聚眾賭博罪。
    被告與丙○○間有犯意聯絡、行為分擔，為共同正犯。又其
    先後於多次公眾得出入之場所場所賭博、意圖營利提供場所
    賭博、及意圖營利聚眾賭博犯行，分別時間緊接，觸犯構成
    要件相同之罪名，顯係基於概括犯意而反覆為之，為連續犯
    ，均應依修正前刑法第五十六條之規定，論以一罪，並各加
    重其刑。復被告一行為觸犯上開三罪名，為想像競其一行為
    而觸犯上述三罪名，應依想像競合犯之例，從較重之意圖營
    利聚眾賭博罪處斷。爰審酌被告素行良好、經營六合彩賭博
    ，危害社會經濟秩序，敗壞社會善良風俗甚鉅，暨其犯罪之
    動機、目的、手段、所得之利益及犯罪後態度等一切情狀，
    認檢察官求處有期徒刑七月為妥適，故量處如主文所示之刑
    ，以資懲儆。扣案傳真機一台、六合彩簽帳單一張、帳冊二
    本，均為共犯丙○○所有供犯罪所用之物，並依刑法第三十
    八條第一項第二款之規定宣告沒收。
據上論斷，應依刑事訴訟法第二百九十九條第一項前段，刑法第
二條第一項前段、修正前刑法第二十八條、第五十六條、刑法第
二百六十八條、第二百六十六條第一項、第五十五條、修正前刑
法第四十一條第一項前段、第三十八條第一項第二款，罰金罰鍰
提高標準條例第一條前段、修正前罰金罰鍰提高標準條例第二條
，判決如主文。
本案經檢察官林俊儀到庭執行職務。
中　　華　　民　　國　　96　　年　　2 　　月　　14　　日
                  刑事第九庭審判長法　官  潘翠雪
                                  法  官  王士珮
                                  法  官  絲鈺雲
以上正本證明與原本無異
如不服本判決應於送達後10日內向本院提出上訴狀
                                  書記官　蔡美如
中　　華　　民　　國　　96　　年　　2 　　月　　16　　日
附錄本案論罪科刑法條全文：
刑法第二百六十六條
在公共場所或公眾得出入之場所賭博財物者，處一千元以下罰金
。但以供人暫時娛樂之物為賭者，不在此限。
當場賭博之器具與在賭檯或兌換籌碼處之財物，不問屬於犯人與
否，沒收之。
刑法第二百六十八條
意圖營利，供給賭博場所或聚眾賭博者，處三年以下有期徒刑，
得併科三千元以下罰金。
